【裁判字號】    98,交聲,3628
【裁判日期】    981019
【裁判案由】    交管條例聲異
【裁判全文】
臺灣板橋地方法院交通事件裁定        98年度交聲字第3628號
原處分機關  交通部公路總局嘉義區監理所新營監理站
受處分人即
異  議  人  甲○
上列受處分人因違反道路交通管理處罰條例案件，對於交通部公
路總局嘉義區監理所新營監理站民國九十八年九月二十八日所為
之處分（原處分：新監裁違字第裁73-CG0000000號），聲明異議
，本院裁定如下：
    主  文
異議駁回。
    理  由
一、聲明異議意旨略以：受處分人即異議人甲○遭警方逕行舉發
    於民國九十八年六月二日上午八時四十四分許，駕駛連佳玲
    所有之車號1450-MP 號自用小客車，行經臺北縣五股鄉○○
    ○路（往新莊方向）有「限速50公里，經測速時速111 公里
    ，超速61公里」之違規行為，嗣被裁處罰鍰新臺幣（下同）
    八千元，並記違規點數三點，及施以道路交通安全講習。惟
    異議人甲○早於九十八年六月二十二日向監理所提出本件申
    訴，要求臺北縣政府警察局提供該台雷達測速儀之合格證明
    ，迄今已過數月之久，惟該局回函中並未檢附經濟部標準檢
    驗局之合格證書，令人不禁質疑該台機器之合法性；又該局
    北縣警交字第0980127201號書函中提到之合格證號：MOGA00
    000000中之97是否代表為九十七年度檢查之機器，倘若如此
    ，迄今也已一年多，該台機器之故障可能性甚大，異議人甲
    ○對於機器之準確性亦存疑，認為有重新檢驗之必要。為此
    ，請求鈞院撤銷原處分云云。
二、原處分機關交通部公路總局嘉義區監理所新營監理站裁罰事
    實及意見略以：連佳玲所有之上開小客車於九十八年六月二
    日上午八時四十四分許，在臺北縣五股鄉○○○路（往新莊
    方向）處，因有「行車速度，超過規定之最高時速60公里以
    上未滿80公里」之違規行為，經舉發機關臺北縣政府警察局
    交通大隊依道路交通管理處罰條例第四十三條第一項第二款
    規定，對汽車所有人連佳玲逕行舉發，嗣舉發機關將本件舉
    發通知單移送聯移送交通部公路總局臺北區監理所（下稱臺
    北區監理所）處理，本件上開小客車所有人連佳玲則於九十
    八年六月二十三日申請歸責於駕駛人即受處分人即異議人甲
    ○。又上開小客車之所有人連佳玲曾於九十八年八月十四日
    、同年九月三日向臺北區監理所提出陳述意見，經臺北區監
    理所轉請舉發機關查覆結果略以：……本局採用雷達測速照
    相儀器採證，每年送經濟部標準檢驗局檢驗合格，其適法性
    及準確性並無問題……本採證機器之合格證號顯示於採證相
    片右上角數據欄黑底黃字處第三列（證號為：MOGA00000000
    ），查當時該路段限速50公里，測得時速為111 公里，超速
    61 公 里……舉發無誤等語。嗣經臺北區監理所移送本站調
    查後，仍認異議人甲○前開違規事實屬實，遂依道路交通管
    理處罰條例第四十三條第一項第二款、第四項、第六十三條
    第一項第三款、第八十五條第一項、違反道路交通管理事件
    統一裁罰基準表規定，開立新監裁違字第裁73-CG0000000號
    違反道路交通管理事件裁決書（下稱本件裁決書），裁處異
    議人甲○罰鍰八千元，並記違規點數三點，及施以道路交通
    安全講習等語。
三、按汽車駕駛人，駕駛汽車行車速度，超過規定之最高時速六
    十公里以上，處新臺幣六千元以上二萬四千元以下罰鍰；汽
    車駕駛人違反第一項、第三項規定者，應接受道路交通安全
    講習。汽車駕駛人有第四十三條情形之一者，記違規點數三
    點，道路交通管理處罰條例第四十三條第一項第二款、第四
    項、第六十三條第一項第三款分別定有明文。另按本條例之
    處罰，受舉發違反道路交通管理事件之受處罰人，認為受舉
    發之違規行為應歸責他人者，應於舉發違反道路交通管理事
    件通知單應到案日期前，檢附相關證據及應歸責人相關證明
    文件，向處罰機關告知應歸責人，處罰機關應即另行通知應
    歸責人到案依法處理。逾期未依規定辦理者，仍依本條例各
    該違反條款規定處罰。依本條例規定逕行舉發或同時併處罰
    其他人之案件，推定受逕行舉發人或該其他人有過失，道路
    交通管理處罰條例第八十五條第一項、第四項分別定有明文
    。
四、經查：
  (一)查異議人甲○駕駛其女連佳玲所有之上開小客車於九十八年
    六月二日上午八時四十四分許，在臺北縣五股鄉○○○路（
    往新莊方向）處，因有「限速50公里，經測速時速111 公里
    ，超速61公里，行車速度，超過規定之最高時速六十公里以
    上未滿八十公里」之違規行為，經舉發機關對汽車所有人連
    佳玲逕行舉發，嗣舉發機關將本件舉發通知單移送聯移送臺
    北區監理所處理，連佳玲則申請歸責於駕駛人即受處分人即
    異議人甲○。嗣經原處分機關調查後仍認定異議人甲○駕車
    有前開違規行為而對之裁處罰鍰八千元，並記違規點數三點
    ，及施以道路交通安全講習之事實，為異議人甲○與原處分
    機關所不爭執，並有本件舉發通知單、本件裁決書各一份、
    上開小客車違規採證照片一張在卷可參，是此部分之事實自
    堪認定。
  (二)異議人雖坦認於上揭時地駕駛上開小客車之事實，惟矢口否
    認有前開駕車違規超速之行為，並以前揭情詞置辯。然據本
    件舉發機關之員警即證人莊榮輝、蔡澄潭於本院訊問中到庭
    具結而為陳述，證人莊榮輝證稱：當天是執勤測速勤務，當
    天由我執勤時間為上午七點到十二點，本件當時採移動式照
    相的方式，當時異議人違規時間是上午八點四十四分，當時
    我們在測速地點前方三百公尺有告示牌，我當時測速的儀器
    也有經濟部標準檢驗局的合格證明書，合格證明書上的證書
    號碼與當日拍攝採證的號碼相符。我們執勤依照規定在前方
    都要放告示牌，我們依照規定來做，舉發沒有不當之處。後
    來採證照片就送到隊部，由小隊長製單舉發等語，證人蔡澄
    潭證述：我們是依據採證照片上的測速時速依法舉發。合格
    證書沒有辦法所有的異議人一提出申訴我們就要給，所以交
    通大隊有決議一旦聲明異議到法院，我們才提出，各別異議
    人申請我們不會給，都是統一這種做法等語明確（均參見本
    院卷九十八年十月十四日訊問筆錄第二—三頁），衡以證人
    莊榮輝、蔡澄潭與異議人間素昧平生且無怨隙，當無須甘冒
    刑法上刑度為七年以下有期徒刑之偽證罪責，故為編織不實
    陳述之原因及理由存在，足認證人莊榮輝、蔡澄潭前揭所述
    應較異議人此部分空言所辯為可採。再者，本件警方所設置
    之非固定式雷達測速照相儀器地點既係距離該電線桿上所設
    置之警告標誌及禁制標誌後約三百公尺處，則參以道路交通
    管理處罰條例第七條之二第三項規定：「對於前項第九款之
    違規行為（即行車速度超過規定之最高速限或低於規定之最
    低速限），採用固定或非固定式科學儀器取得證據資料證明
    者，於一般道路須至少於一百公尺，於高速公路、快速公路
    須至少於三百公尺前，明顯標示之。」考其立法目的，乃在
    於強化處罰合理性，降低交通執法爭議（參見九十四年十二
    月二十八日道路交通管理處罰條例修正重點及立法總說明）
    。而其學理基礎在於行政行為應具明確性，且應具有可預測
    性，警察之任務僅在督促駕駛人不要違規，以求人民達到安
    全駕駛之交通目的即可，超速設備前之警告，即扮演此種功
    能，而秘密測速照相，人民無從得知警察如何處理這些秘密
    蒐集之資料，有違人民資訊自決權之權利（參見蔡震榮教授
    ，《警察職權行使法概論》，元照，初版一刷，西元二００
    四年十二月，六六—六七頁）。故此一法律修正目的，乃透
    過在交通違規路段前先行設置標牌之警告標誌或速限之禁制
    標誌提醒用路人，使得警方在執法採證上得以符合法定程序
    ，而大幅減低違法性之疑慮，且其規範「於一般道路須至少
    於一百公尺，於高速公路、快速公路須至少於三百公尺前，
    明顯標示之」，乃考量汽車駕駛人駕車行駛於一般道路或高
    速公路、快速道路之行車速度不同而為反應距離不同之區分
    ，使汽車駕駛人於先行預見此一標牌之警告標誌或速限之禁
    制標誌時，有充分時間及距離以反應行車速度符合該等路段
    之速限範圍內，避免汽車駕駛人因反應時間及距離之不足，
    反而導致行車時遽採煞車或加速而有增加危險發生之可能性
    ，亦在於規範警方及相關道路交通主管機關需遵守此一最低
    程度之程序保障要求。是本件中，該「前有測速照相」標牌
    之警告標誌及「最高速限五十公里」之禁制標誌，既均已設
    置於相當本件拍照地點前之三百公尺處，此有證人莊榮輝、
    蔡澄潭所提出之照片二張在卷可參（參見本院卷第三八頁）
    。據此可認，該等警告標誌及禁制標誌自均已符合上開法律
    規定，且亦可使行經該路段之汽車駕駛人得有充分的時間及
    距離以反應行車速度符合該路段之速限範圍內，更遑論該「
    最高速限五十公里」之禁制標誌，乃係對汽車駕駛人有「令
    行禁止」之規制性質，汽車駕駛人行經該路段自應隨時遵守
    該路段之速限範圍，如駕車恣意逾越該速限範圍，自均該當
    相關違規行為。再依道路交通管理處罰條例第七條第一項：
    「道路交通管理之稽查，違規紀錄，由交通勤務警察，或依
    法令執行交通稽查任務人員執行之」、同條例第七條之二：
    「汽車駕駛人之行為有下列情形之一，當場不能或不宜攔截
    製單舉發者，得逕行舉發：七、經以科學儀器取得證據資料
    證明其行為違規」；內政部警政署交通違規稽查與輕微違規
    勸導作業注意事項第四點：「一、交通違規稽查（一）逕行
    舉發1.汽車駕駛人之行為有下列情形之一，『當場不能或不
    宜』攔截製單舉發者，得逕行舉發：（7 ）經以科學儀器取
    得證據資料證明其行為違規。3.以「非固定式」科學儀器採
    證違規時，其執勤地點、項目應經主管核定，非經主官核准
    ，不得以「便衣執勤」。」等相關法律及行政規則外部化之
    規定。準此，觀之本件逕行舉發自符合前述相關法律及行政
    規則外部化之規範，於法自屬有據，且亦符合正當法律程序
    ，是本件逕行舉發於程序上均無違法或不當之處。
  (三)又以本件非固定式雷達測速照相儀器係經經濟部標準檢驗局
    檢定合格、檢定日期為九十七年十二月九日、有限期限為九
    十八年十二月三十一日一節，亦有本件雷達測速儀檢定合格
    證書一紙在卷可憑（參見本院卷第三六頁），並佐以依該非
    固定式雷達測速照相儀器所拍攝之本件超速違規車輛採證照
    片一張以觀（參見本院卷第三七頁），該雷達測速照相儀器
    當時鎖定之超速違規車輛，確為異議人所駕駛之上開小客車
    （車號1450-MP 號）無訛，自堪認本件舉發異議人於事發當
    時超速違規之非固定式雷達測速照相儀器之準確性及鎖定拍
    攝之違規車輛即為異議人所駕駛之車號1450-MP 號自用小客
    車，應無疑義。綜上，本件舉發機關依合法程序所取得之本
    件異議人駕車超速違規照片一張，於法自有證據能力，且足
    以證明於本件事發當時異議人駕車確有超速違規之事實，衡
    諸經濟部標準檢驗局乃負責國家標準制定及檢驗之機構，其
    檢驗後發給之證書自有公信力，復無證據證明該儀器有何等
    故障或失準情事，堪認本件舉發機關之執勤員警執以採證之
    雷達測速儀之準確度當值信賴，是足認異議人前開所辯，均
    無非係其事後推諉圖卸規避責任之詞，均無可採。
  (四)末查，經經濟部標準檢驗局檢定合格之雷達測速儀，其偵測
    速率之誤差，於時速一百五十公里以下時為不大於一公里，
    於時速一百五十公里以上時不大於二公里等情，有經濟部標
    準檢驗局所訂定公告之「雷達測速儀檢定檢查技術規範」及
    經濟部標準檢驗局九十七年七月二十五日經標四字第097000
    83800 號函可參。故本件雷達測速儀其偵測速率之誤差於時
    速一百五十公里以下時，應為正負一公里之內。依上述說明
    ，本件雷達測速儀依法令規範雖存有不可克服之誤差（寬容
    值）存在，然本件測得超速違規為時速一百十一公里之數值
    時，縱使在扣除不可克服之誤差（寬容值）後，仍可認定異
    議人駕駛上開小客車當時時速應為一百十公里至一百十二公
    里之間。據此，自可認異議人於上揭時地駕車之行車速度，
    仍應該當於超過前述路段（速限五十公里）之六十公里以上
    未滿八十公里，併予指明。
五、綜上所述，足認異議人前開所辯，均屬事後空言避就推諉卸
    責之詞，殊無可採。堪認本件異議人之交通違規事實相關事
    證已臻明確，原處分機關依道路交通管理處罰條例第四十三
    條第一項第二款、第四項、第六十三條第一項第三款規定，
    對異議人甲○裁處罰鍰八千元，並記違規點數三點，及施以
    道路交通安全講習，核無違誤。是以本件異議人之聲明異議
    為無理由，應予駁回。
據上論斷，應依道路交通管理處罰條例第八十七條第二項，道路
交通案件處理辦法第十九條，裁定如主文。
中    華    民    國    98    年    10    月    19    日
                  交通法庭    法  官  林家賢
上列正本證明與原本無異。
如不服本裁定，應於裁定送達後五日內向本院提出抗告狀（應附
繕本），上訴於臺灣高等法院。
                              書記官  林政良
中    華    民    國    98    年    10    月    19    日


司法院資訊處製作；財團法人民間司法改革基金會備份。
